【裁判字號】    97,訴,4
【裁判日期】    970331
【裁判案由】    毒品危害防制條例
【裁判全文】
臺灣基隆地方法院刑事判決                 97年度訴字第4號
公  訴  人  臺灣基隆地方法院檢察署檢察官
被      告  乙○○
上列被告因違反毒品危害防制條例案件，經檢察官提起公訴（96
年度毒偵字第3136號），本院判決如下：
    主  文
乙○○施用第一級毒品，累犯，處有期徒刑捌月；又施用第二級
毒品，累犯，處有期徒刑捌月。應執行有期徒刑壹年貳月。
    事  實
一、乙○○前因施用毒品案件，經觀察、勒戒後，認無繼續施用
    毒品之傾向，由臺灣基隆地方法院檢察署檢察官於民國88年
    2 月12日，以88年度偵字第981 號為不起訴處分確定。復因
    施用毒品案件，經觀察、勒戒後，認有繼續施用毒品之傾向
    ，改送強制戒治（89年10月30日停止戒治，嗣經撤銷停止戒
    治，於90年7 月18日執行期滿），並經上開檢察署檢察官提
    起公訴，經本院判處應執行有期徒刑1 年確定；另因停止戒
    治期間施用毒品案件，經本院判處有期徒刑7 月確定，上開
    徒刑接續執行，於91年8 月20日假釋出監，原定於92年1 月
    29日假釋期滿，嗣經撤銷假釋，入監執行殘刑5 月又9 日，
    於92年10月30日執行完畢。又因施用毒品案件，經本院分別
    判處有期徒刑9 月、1 年6 月確定，接續執行而於96年4 月
    19日縮刑假釋出監，迨96年7 月19日假釋期滿視為執行完畢
    。
二、乙○○不思戒除毒癮，猶於96年11月12日晚間，在基隆市中
    正區某處工地，以注射針筒施打手臂血管之方式，施用第一
    級毒品海洛因一次。另於96年11月14日晚間10時28分許為警
    採尿前回溯4 日內某時，在不詳處所，以不詳方式，施用第
    二級毒品安非他命一次。嗣於96年11月14日晚間10時許，因
    係毒品列管人口為警通知到場採尿送驗，結果呈海洛因之嗎
    啡陽性反應、甲基安非他命陽性反應，而悉上情。
三、案經基隆市警察局移送臺灣基隆地方法院檢察署檢察官偵查
    起訴。
    理  由
一、訊據被告乙○○坦承於上開時間、地點施用第一級毒品海洛
    因，惟矢口否認有何施用第二級毒品安非他命之犯行。經查
    ：
    (一)依毒品檢驗學上之常規，尿液中含毒品成分反應所使用
        之檢驗方法，對於受檢驗者是否確有施用毒品行為之判
        斷，在檢驗學常規上恆有絕對之影響。其以酵素免疫分
        析或薄層定性分析等方式為初步篩檢者，因具有相當程
        度偽陽性之可能，如另以氣（液）相層析、質譜分析等
        較具公信力之儀器為交叉確認，因出現偽陽性反應之機
        率極低，核足據為對涉嫌人不利之認定，此向為我國司
        法實務所是認。
    (二)被告為警查獲後所採集之尿液檢體，經採取初步檢驗（
        酵素免疫分析法）及確認檢驗（氣相層析質譜儀）二種
        鑑驗方法，檢驗結果呈海洛因之嗎啡陽性反應（由於海
        洛因在人體內會代謝成嗎啡，因此涉嫌海洛因之吸食者
        ，係檢驗其尿液中之嗎啡反應）及甲基安非他命陽性反
        應，有臺灣尖端先進生技醫藥股份有限公司96年11月28
        日濫用藥物檢驗報告附卷可稽。嗣因被告否認有施用第
        二級毒品安非他命，本院為求慎重，乃將被告之尿液檢
        體送請法務部調查局進行複驗，經該局採取篩驗（螢光
        偏極免疫分析法）、確認（氣相層析質譜儀分析法）等
        鑑驗方法，結果仍呈嗎啡及甲基安非他命陽性反應，此
        有該局97年2 月27日調科壹字第09700071800 號鑑定書
        存卷可參，因出現偽陽性反應之機率極低，堪可認定被
        告確有施用第一級毒品海洛因、第二級毒品安非他命之
        行為。
    (三)又第二級毒品安非他命成分之檢出與施用方式、施用量
        、個人代謝情況、採尿時間與檢測儀器之精密度等諸多
        因素有關，其經施用進入體內代謝，百分之九十之施用
        劑量會在3 至4 日內由尿液排出，此有卷附法務部調查
        局90年4 月12日陸(一)字第90133335號函可佐，是本院
        認定被告係於96年11月14日（卷附尿液檢體對照表誤載
        為11日）晚間10時28分許採尿前之4 日內某時（扣除為
        警查獲後至採尿期間），施用第二級毒品安非他命一次
        ，特予說明。
    (四)綜上所陳，本案事證明確，被告犯行堪可認定，應依法
        論科。
二、論罪科刑
    (一)查海洛因、安非他命分別係毒品危害防制條例所列管之
        第一級、第二級毒品，此為該條例第2 條第2 項第1 款
        、第2 款所明定；又犯毒品危害防制條例第10條施用毒
        品之罪者，檢察官應聲請法院裁定，令被告入勒戒處所
        觀察、勒戒，經觀察、勒戒後，無繼續施用毒品之傾向
        者，應即釋放，並由檢察官為不起訴處分，有繼續施用
        毒品之傾向者，則由檢察官先聲請法院裁定令入戒治處
        所施以強制戒治，俟強制戒治期滿，再行釋放，並由檢
        察官為不起訴處分；而依前開規定觀察勒戒或強制戒治
        執行完畢釋放後，5 年內再犯施用毒品之罪者，檢察官
        應依法追訴，毒品危害防制條例第20條第1 項、第2 項
        、第23條第2 項分別定有明文。
    (二)核被告所為，係犯毒品危害防制條例第10條第1 項之施
        用第一級毒品罪、同條第2 項之施用第二級毒品罪。被
        告持有第一級毒品海洛因、第二級毒品安非他命之低度
        行為，應為施用毒品之高度行為所吸收，均不另論罪。
        被告所犯上開二罪，犯意各別，罪名不同，應予分論併
        罰。又被告前曾受如事實欄所載有期徒刑之執行，此有
        臺灣高等法院被告前案紀錄表附卷可考，其於有期徒刑
        之執行完畢後，5 年以內故意再犯本件有期徒刑以上之
        罪，為累犯，應加重其刑。本院審酌被告犯罪之動機、
        吸食頻率、曾有施用毒品之前科仍不知戒除，犯罪後僅
        坦承部分犯行，尿液檢體經本院送請複驗後，仍矢口否
        認施用第二級毒品安非他命，無端耗費司法資源，併其
        所犯之施用毒品犯行乃戕害自己身心健康，並未危及他
        人等一切情狀，分別量處如主文所示之刑，並定其應執
        行之刑。
據上論斷，應依刑事訴訟法第299 條第1 項前段，毒品危害防制
條例第10條第1 項、第2 項，刑法第11條前段、第47條第1 項、
第51條第5 款，判決如主文。
本案經檢察官甲○○到庭執行職務。
中    華    民    國    97    年    3     月    31    日
                  刑事第二庭審判長法  官  陳志祥
                                  法  官  陳伯厚
                                  法  官  楊皓清
以上正本證明與原本無異。
如不服本判決應於收受本判決後10日內向本院提出上訴書狀，其
未敘述上訴理由者，並得於提起上訴後10日內向本院補提理由書
狀（均須按他造當事人之人數附繕本。）「切勿逕送上級法院」
中    華    民    國    97    年    3     月    31    日
                                  書記官  盧鏡合
附錄論罪法條：
毒品危害防制條例第10條第1 項
施用第一級毒品者，處6 月以上5 年以下有期徒刑。
毒品危害防制條例第10條第2 項
施用第二級毒品者，處3 年以下有期徒刑。


司法院資訊處製作；財團法人民間司法改革基金會備份。
